【裁判字號】    89,上訴,4345
【裁判日期】    900430
【裁判案由】    毒品危害防制條例
【裁判全文】
臺灣高等法院刑事判決                          八十九年度上訴字第四三四五號
    上  訴  人
    即  被  告   乙○○
    選任辯護人  黃銘照
右上訴人因毒品危害防制條例案件，不服臺灣板橋地方法院八十九年度訴字第一一二
二號，中華民國八十九年十一月八日第一審判決（起訴案號：臺灣板橋地方法院檢察
署八十九年度偵字第六九三三號）提起上訴，本院判決如左：
    主  文
原判決撤銷。
乙○○共同販賣第二級毒品，累犯，處有期徒刑參年捌月。犯罪所得新台幣貳仟元沒
收，如全部或一部不能沒收時，以其財產抵償之。
    事  實
一、乙○○曾於民國八十六年間因違反麻醉藥品管理條例案件，經臺灣桃園地方法院
    判處有期徒刑三月，如易科罰金以三百元（銀元）折算一日確定，於八十七年六
    月二十九日因易科罰金執行完畢。詎乙○○仍不知悔改，明知丁○○（另案由臺
    灣板橋地方法院審理中）販賣第二級毒品安非他命予丙○○，仍基於與丁○○共
    同販賣第二級毒品安非他命之犯意聯絡，於八十八年（原審判決誤載為八十九年
    ）四月中旬，受丁○○之委託，將一包價值為新台幣（下同）二千元之安非他命
    （重量不詳）送至桃園縣龜山鄉大岡村大湖八十九號前，交付予丙○○，並代為
    收受該包安非他命價款，繳回予丁○○。嗣於八十九年一月二十四日十七時三十
    分許，經警於桃園縣龜山鄉大湖八十九號二樓查獲丙○○，而得知上情。
二、案經臺北縣警察局新莊分局報請臺灣桃園地方法院檢察署檢察官呈請臺灣高等法
    院檢察署核准移轉臺灣板橋地方法院檢察署檢察官偵查起訴。
    理  由
一、訊據上訴人即被告乙○○矢口否認有與丁○○共同販賣安非他命之犯行，辯稱：
    伊沒有幫忙丁○○販賣安非他命，亦無幫丁○○送安非他命，伊是與丙○○一起
    合資購買，由伊出面向丁○○購買云云。
二、經查，右揭販賣安非他命之事實，業據被告於警訊中供承：伊曾於八十八年四月
    中旬幫丁○○送安非他命，錢多少伊不知道，是丙○○與丁○○自己算的，伊與
    丁○○是認識半年的朋友，因伊曾看過丁○○向丙○○收販賣予丙○○安非他命
    的錢，且丙○○亦有親口告訴伊，所以伊知道丁○○販賣安非他命予丙○○等語
（見臺灣桃園地方法院檢察署八十九年度偵字第三二八一號偵查卷第八頁背面及
    第九頁），及於檢察官偵訊時供承：丁○○除了販賣安非他命外，還有賣海洛因
    ，丁○○曾叫伊回去時順路拿一包給「阿達拉」，伊稱呼丙○○為「阿達拉」，
    伊幫丁○○送貨沒有拿錢，是丁○○有時先讓伊吸食，讓伊欠等語不諱（見臺灣
    板橋地方法院檢察署八十九年度偵字第六九三三號卷第十三頁背面及第十四頁）
    ，核與證人丙○○於警訊時證稱：伊八十八年四月底、五月初開始向一位叫「昌
    哥」的男子購買安非他命，每次三千元至二千元購得一包安非他命（重量不詳）
    ，另乙○○於期間內曾幫「昌哥」送安非他命給伊（係伊向「昌哥」購買的），
    並代「昌哥」將購買安非他命的錢收回去，乙○○替丁○○送安非他命給伊時，
    伊知道該安非他命是丁○○販賣給伊的等語（見臺灣桃園地方法院檢察署八十九
    年度偵字第三二八一號偵查卷第四頁背面、第七頁），及於檢察官偵訊時證稱：
    伊是說乙○○替「昌哥」送安非他命來賣伊，每次二千至三千元，都是一包，伊
    自八十八年四、五月起，與「昌哥」聯絡是透過乙○○，錢亦是交予乙○○等語
    （見臺灣桃園地方法院檢察署八十九年度偵字第三二八一號偵查卷第十九頁背面
    ）大致相符，且參諸被告與證人丙○○之住居所均同在桃園縣龜山鄉之情，益徵
    被告乙○○於前開偵查中所稱丁○○曾叫伊回去時「順路」拿一包給丙○○等語
    ，並非無據，堪認被告自白與事實相符。雖證人丙○○嗣於原審訊問時改稱：伊
    安非他命是向丁○○買的，從八十八年四月至八十九年一月間，每次買二至三千
    元一小包，乙○○不是替丁○○送安非他命來給伊，是伊與乙○○一起合資向丁○○買的，由乙○○去拿回來的云云（見原審卷第二十四頁至第二十五頁）；於
    本院九十年三月二十三日訊問時證稱：是伊與被告一起合資買的，由被告出面去
    接洽，被告拿安非他命回來後，伊給被告一半的錢，被告把一半的安非他命留給
    伊，剩下的安非他命由被告拿走，伊遭警查獲時，警方有強調是被告叫警察去抓
    伊的，所以伊對被告相當不滿，警訊時伊不是說被告幫「昌哥」送安非他命並把
    錢拿回去，當時是警察叫伊趕快簽名云云，惟查被告曾代丁○○送交安非他命予
    丙○○並代收價款之行為，業經被告於警訊、偵查中自承及證人丙○○於警訊、
    偵查中證述相符，已如前述，衡之常情，證人丙○○於警訊及偵查中之證述，距
    事實發生之時較近，記憶當更為清晰，且較少權衡利害得失，比之事後翻異之言
    ，理應更為可採，在無其他事證可證明事後更易之言，與事實更為相符外，自不
    得任意捨棄初供不採。又雖證人丙○○係因被告檢舉而遭警搜索查獲，有臺北縣
    警察局新莊分局九十年二月九日新警三刑字第三○一六號函所附桃園地方法院檢
    察署八十九年聲字第二五六號卷（聲請搜索票）影本附於本院卷可稽，惟證人即
    承辦本案警員甲○○於本院九十年二月五日訊問時證稱：搜索時線索是由被告提
    供沒錯，但制作丙○○警訊筆錄時沒有說是被告檢舉才來搜索，亦沒有對被告說
    丙○○對被告檢舉此案而不滿，制作筆錄時，丙○○有說安非他命是向丁○○買
    的沒錯，但丙○○也有說是被告去送的，錢也是被告收的，我們是因為丙○○的
    陳述，才又去臺北監獄臺北分監問被告等語，復觀諸證人丙○○於八十九年一月
    十四日、同年二月十五日二次之警訊筆錄均證稱被告與丁○○共同販賣安非他命
    ，並指認被告口卡照片確定被告即與丁○○共同販賣安非他命之人無訛，且於檢
    察官訊問時亦證述被告與丁○○共同販賣安非他命等語，與其警訊中所為證述並
    無出入等情，足證證人丙○○事後翻異之言，核屬迴護被告之詞，不足採信。
    又證人丁○○於原審訊問時證稱：伊沒有賣安非他命給丙○○，亦沒有叫乙○○
    送安非他命給丙○○，乙○○與丙○○亦沒有合資向伊買安非他命云云（見原審
    卷第四十九頁至第五十頁）；於本院八十九年十二月二十二日訊問時證稱：伊沒
    有於八十八年四月中旬，委託被告，將一包價值二、三千元之安非他命送至桃園
    縣龜山鄉大岡村大湖八十九號前交給丙○○，並代為收受價款，伊不認識丙○○
    ，沒有賣安非他命給丙○○云云，惟證人丁○○為被告販賣安非他命之利害關係
    人，其矢口否認有販賣安非他命及叫被告送安非他命予丙○○之行為，本屬人之
    常情，其所為證詞，難謂可採。綜上所述，被告所辯應屬事後卸責之詞，不足採
    信，本件事證明確，被告犯行堪以認定。
三、被告乙○○明知丁○○委託其交付予丙○○之安非他命，係屬丁○○販賣予丙○○之安非他命，竟仍代為送交安非他命予丙○○，並代為收取交易價款，以換得
    丁○○提供安非他命吸食，核被告所為係犯毒品危害防制條例第四條第二項之販
    賣第二級毒品罪。被告非法持有安非他命之低度行為，應為販賣之高度行為所吸
    收，不另論罪。又被告與丁○○販賣安非他命予丙○○，有犯意聯絡及行為分擔
    ，應論以共同正犯。公訴人雖認被告所為係犯刑法第三十條（起訴書誤載為刑法
    第二十六條）、毒品危害防制條例第四條第二項之幫助販賣第二級毒品罪嫌云云
    ，惟刑法上之幫助犯，係指以幫助之意思，對於正犯資以助力，而未參與實施犯
    罪之行為者而言，如就構成犯罪事實之一部，已參與實施即屬共同正犯（最高法
    院四十九年臺上字第七七號判例參照），本件被告既代為送交安非他命予丙○○
    ，並代收安非他命價款，即已分擔丁○○販賣安非他命行為之一部，自屬共同正
    犯，公訴人認僅成立幫助犯，顯有誤會。又查被告曾於八十六年間因違反麻醉藥
    品管理條例案件，經臺灣桃園地方法院判處有期徒刑三月，如易科罰金以三百元
    （銀元）折算一日確定，於八十七年六月二十九日因易科罰金執行完畢，有臺灣
    高等法院檢察署刑案紀錄簡覆表附卷可稽，其受有期徒刑之執行完畢後，五年以
    內再犯本件有期徒刑以上之罪，為累犯，應依刑法第四十七條之規定，加重其刑
    。又被告雖受丁○○委託，代為送交安非他命予丙○○，並代收安非他命價款，
    惟其與丁○○共同販賣安非他命之行為僅有一次，販賣之價款僅二千元，犯罪情
    節尚非重大，犯罪後復於警訊及偵查中坦承犯行，是其犯罪情狀難謂毫無值得憫
    恕之處，爰依刑法第五十九條遞減其刑。
四、原審認被告罪證明確予以論罪科刑，固非無見。惟查原判決就被告與丁○○共同
    販賣第二級毒品安非他命所得二千元，未依毒品危害防制條例第十九條第一項之
    規定諭知沒收，尚有未洽。被告上訴意旨否認犯罪而指摘原判決不當，雖無理由
    ，惟原判決既有上開可議之處，自應由本院將原判決撤銷改判。爰審酌被告乙○○犯罪之動機、目的、手段、品行、智識程度、所生危害及犯罪後之態度等一切
    情狀，量處如主文第二項所示之刑，以示懲儆。又被告與丁○○共同販賣第二級
    毒品安非他命所得之款項，依證人丙○○於警訊時之證述為二、三千元，以有利
    於被告之數額二千元計，為被告因犯本罪所得之財物，應依毒品危害防制條例第
    十九條第一項規定沒收之，如全部或一部不能沒收時，以被告之財產抵償之。
五、公訴意旨另略以：被告乙○○於八十八年十一月底某日，與王川銘共同基於幫助
    丁○○販賣安非他命之犯意聯絡，將一包安非他命送至桃園縣龜山鄉大岡村大湖
    八十九號前，交付予丙○○，並代為收取買賣價款二千元，因認被告此部分涉有
    毒品危害防制條例第四條第二項之共同幫助販賣安非他命罪嫌云云，惟按犯罪事
    實，應依證據認定之，無證據不得推定其犯罪事實，刑事訴訟法第一百五十四條
    定有明文，訊據被告乙○○堅決否認有與王川銘共同幫丁○○送販賣之安非他命
    予丙○○之行為，經查，被告乙○○雖曾於警訊中供承：八十八年十一月底，伊
    曾幫丁○○送一包海洛因予丙○○，當時並由與伊一起去之王川銘將海洛因交予
    丙○○，並向丙○○收二千元，之後由伊與王川銘一起將二千元交予丁○○（見
    臺灣桃園地方法院檢察署八十九年度偵字第三二八一號偵查卷第八頁背面），及
    於偵查中自承：有一次王川銘開車來，伊和他送一包貨（伊不知是海洛因或是安
    非他命）給「阿達拉」（即丙○○）云云（見臺灣板橋地方法院八十九年度偵字
    第六九三三號偵查卷第十四頁），惟參諸證人丙○○於警訊時係證稱：八十八年
    十一月底，乙○○打電話給伊，說要與人交易海洛因，希望向伊借桃園縣龜山鄉
    大岡村大湖八十九號進行交易，但伊不太願意，最後伊看見王川銘、乙○○在桃
    園縣龜山鄉大岡村大湖八十九號前之車上販賣海洛因予綽號「阿猴」，乙○○有
    說是丁○○叫他們來的等語（見臺灣桃園地方法院檢察署八十九年度偵字第三二
    八一號偵查卷第六頁背面），嗣於偵查中則稱：乙○○未曾送過海洛因給伊，王
    川銘未曾送過安非他他命及海洛因給伊，王川銘應該認識丁○○，不知王川銘是
    否與乙○○相同為丁○○送安非他命等語（見臺灣桃園地方法院檢察署八十九年
    度偵字第三二八一號偵查卷第十九頁背面），並於原審訊問時又稱：伊不知道乙○○有與王川銘替丁○○送海洛因給伊這件事，乙○○與王川銘亦沒有送安非他
    命給伊等語（見原審卷第二十五頁至第二十六頁），足徵證人丙○○始終未曾指
    證被告乙○○曾與王川銘共同於八十八年十一月底幫丁○○送安非他命給伊之事
    ，另證人王銘川亦於原審訊問時證稱：伊有去找過丙○○，但沒有拿毒品給他，
    伊沒有與乙○○一起拿安非他命去給丙○○等語（見原審卷第七十頁背面），及
    證人丁○○亦於原審及於本院八十九年十二月二十二日訊問時證稱：伊沒有叫被
    告乙○○及王川銘送安非他命或海洛因給丙○○等語（見原審卷第五十頁、本院
    八十九年十二月二十二日訊問筆錄），是知除了被告於警訊、偵查中之單一自白
    外，並無其他證人甚或事證足以證明被告之自白與事實相符，尚要難遽認被告之
    自白為可採，公訴人認被告乙○○曾於八十八年十一月底，與王川銘共同送安非
    他命予丙○○，而幫助丁○○販賣安非他命，顯有誤會，惟公訴人認被告此次幫
    助販賣安非他命部分與被告前揭論罪部分，有裁判上一罪之連續犯關係，本院自
    不另為無罪之諭知，併此敘明。
據上論斷，應依刑事訴訟法第三百六十九條第一項前段、第三百六十四條、第二百九
十九條第一項前段，毒品危害防制條例第四條第二項、第十九條第一項，刑法第十一
條前段、第二十八條、第四十七條、第五十九條，判決如主文。
本案經檢察官劉斐玲到庭執行職務。
中      華      民      國    九十    年      四      月     三十     日
                              臺灣高等法院刑事第 十五 庭
                                  審判長法  官  房  阿  生
                                        法  官  鄧  振  球
                                        法  官  雷  元  結
右正本證明與原本無異。
如不服本判決應於收受送達後十日內向本院提出上訴書狀，其未敘述上訴之理由者並
得於提起上訴後十日內向本院補提理由書（均須按他造當事人之人數附繕本）。
                      書記官  梁  雅  華
中    華    民    國     九十     年     四         月       三十       日
附錄本判決論罪法條
毒品危害防制條例第四條第二項
毒品危害防制條例第四條：
製造、運輸、販賣第一級毒品者，處死刑或無期徒刑；處無期徒刑者，得併科新臺幣
一千萬元以下罰金。
製造、運輸、販賣第二級毒品者，處無期徒刑或七年以上有期徒刑，得併科新臺幣七
百萬元以下罰金。
製造、運輸、販賣第三級毒品者，處五年以上有期徒刑，得併科新臺幣五百萬元以下
罰金。
製造、運輸、販賣專供製造或施用毒品之器具者，處一年以上七年以下有期徒刑，得
併科新臺幣一百萬元以下罰金。
前四項之未遂犯罰之。
毒品危害防治條例第十九條
犯第四條至第九條、第十二條、第十三條或第十四條第一項、第二項之
罪者，其供犯罪所用或因犯罪所得之財物，均沒收之，如全部或一部不
能沒收時，追徵其價額或以其財產抵償之。
為保全前項價額之追徵或以財產抵償，得於必要範圍內扣押其財產。
犯第四條之罪所使用之水、陸、空交通工具沒收之。


司法院資訊處製作；財團法人民間司法改革基金會備份。
